【裁判字號】    98,交聲,2852
【裁判日期】    981214
【裁判案由】    聲明異議
【裁判全文】
臺灣高雄地方法院交通事件裁定        98年度交聲字第2852號
原處分機關  高雄市政府交通局
異  議  人
即受處分人  甲○○
上列異議人即受處分人因違反道路交通管理處罰條例案件，對於
高雄市政府交通局民國98年10月14日所為之處分（原處分案號：
高市交裁字第裁32-Z00000000號），聲明異議，本院裁定如下：
    主  文
異議駁回。
    理  由
一、聲明異議意旨略以：異議人即受處分人甲○○於民國98年10
    月12日上午10時19分許，因酒後駕駛車號895-RL號自用一般
    大貨車，行至國道一號公路北向368.6 公里處時，為警攔查
    對其實施酒測，測得呼氣酒精濃度為每公升0.45毫克，經警
    掣單舉發，並經原處分機關以汽車駕駛人酒精濃度超過規定
    標準，依道路交通管理處罰條例第35條第1 項第1 款規定，
    裁處異議人罰鍰新臺幣（下同）37,500元並吊扣大貨車職業
    駕駛執照12個月，惟異議人有三名子女就學中，又為小林村
    受災戶，現靠大貨車職業駕駛執照開車維持家庭生活，爰依
    法聲明異議，請求撤銷吊扣駕照之處分等語。
二、按聲明異議應以交通違規行為為標的，非以處罰項目為範圍
    ，猶如刑事訴訟上訴範圍非以上訴人指摘之有期徒刑或罰金
    或從刑或保安處分為範圍，是以酒後駕車之單一交通違規行
    為，其處罰效果包括罰鍰、吊扣駕駛執照與施以道路交通安
    全講習等，與該交通違規行為是否存在並無從分離。法院審
    理時應先確定受處分人是否確有交通違規行為存在，再決定
    原處分機關所適用之法律有無錯誤，縱異議人異議狀僅言明
    對罰鍰不服，未提及其餘處罰項目，然其餘處罰項目與其交
    通違規行為是否存在既無從分離，法院自應予以審理（臺灣
    高等法院暨所屬法院98年法律座談會刑事類提案第23號審查
    意見參照）。準此，本件異議人雖僅就原處分關於吊扣大貨
    車職業駕駛執照部分聲明異議，本院仍應就原處分所為其餘
    處罰項目一併審理，合先敘明。
三、次按汽車駕駛人，駕駛汽車經測試檢定，酒精濃度超過規定
    標準者，處15,000元以上60,000元以下罰鍰，並當場移置保
    管其車輛及吊扣其駕駛執照1 年；又汽車駕駛人，有第35條
    第1 項規定之情形，應接受道路交通安全講習，道路交通管
    理處罰條例第35條第1 項第1 款及第24條第1 項第2 款分別
    定有明文。
四、經查：
  (一)本件異議人持有大貨車職業駕駛執照，於上揭時、地駕駛上
    開自用大貨車，經檢測後酒精濃度超過規定標準之違規事實
    ，為異議人坦認在卷（見本院卷第34頁），並有內政部警察
    署國道公路警察局公警局交字第Z00000000 號舉發違反道路
    交通管理事件通知單、酒精濃度測試表、高雄市政府交通局
    98年10月14日高市交裁字第裁32-Z00000000號裁決書各一份
    附卷可憑（見本院卷第20、21頁），是本件違規事實洵堪認
    定。
  (二)按汽車依其使用目的，分為左列二類：一、自用：機關、學
    校、團體、公司、行號或個人自用而非經營客貨運之車輛。
    二、營業：汽車運輸業以經營客貨貨運為目的之車輛；又按
    汽車駕駛人分類如左：一、職業駕駛人：指以駕駛汽車為職
    業者。二、普通駕駛人：指以駕駛自用車而非駕駛汽車為職
    業者，道路交通安全規則第4 、5 條分別定有明文。查本件
    異議人自83年9 月29日起考領大貨車職業駕駛執照，並未考
    領大貨車普通駕駛執照一節，有異議人汽車駕照基本資料、
    公路監理電子閘門證號查詢汽車駕駛人各一份可查（見本院
    卷第15、23頁），是本件裁決所指應吊扣之異議人駕駛執照
    ，係指異議人之大貨車職業駕駛執照至明。而異議人係受僱
    於海翔砂石有限公司，以駕駛混凝土車為職業，固定駕駛上
    開車號895-RL號自用大貨車，該車為海翔砂石公司所有，本
    件違規乃係於上班途中駕駛上開混凝土車行駛於中山高速公
    路時為警查獲等情，業據異議人於刑事聲明異議狀及於本院
    訊問時自承在卷（見本院卷第2 、35頁），並有汽車車籍查
    詢一紙可稽（見本院卷第23頁），足見異議人係持有大貨車
    職業駕駛執照，並以駕駛上開自用大貨車為職業，核屬職業
    駕駛人一節，亦堪認定。
  (三)依道路交通安全規則第60條第1 項規定，汽車駕駛人取得高
    一級車類之駕駛資格者，應換發駕駛執照，並准其駕駛較低
    級車類之車輛，足見我國考領、換發駕照係採取一人一照主
    義。而道路交通管理處罰條例第68條之條文內容，雖於94年
    11月23日修正，由原條文：「汽車駕駛人，因違反本條例及
    道路交通安全規則之規定，受『吊扣』或『吊銷』駕駛執照
    處分時，『吊扣』或『吊銷』其持有各級車類之駕駛執照」
    ，修正為：「汽車駕駛人，因違反本條例及道路交通安全規
    則之規定，受『吊銷』駕駛執照處分時，『吊銷』其持有各
    級車類之駕駛執照」，修正後之新法將「吊扣」之連坐規定
    排除在外，修正理由無非考量：我國採取一人一照主義，乃
    道路交通安全規則對於汽車駕駛執照之管理，原條文將違法
    或違規駕駛人所持有各級車類之駕駛執照一併吊扣，失之過
    酷，影響人民工作及生活過鉅，且酒醉駕車行為均製造法所
    不容許之風險，以風險製造之立場觀之，並不因駕駛車輛種
    類之不同，而有所差別。但從風險實現之觀點而言，酒醉駕
    駛車類之不同，其對於交通安全衍生之實害結果也有所差異
    ，如駕駛人駕駛低一級之車類違反本條例之規定時，不論其
    所造成之實害結果，而一律吊扣駕駛人所持有之各類駕照，
    亦有違反相同事件相同處理，不同事件不同處理之平等原則
    （臺灣高等法院暨所屬法院97年法律座談會刑事類提案第40
    號審查意見參照），足見上開條文修正目的，乃在於將汽車
    駕駛人因違反道路交通管理處罰條例及道路交通安全規則之
    規定，受「吊扣」駕駛執照處分時，排除「吊扣」其持有「
    其他各級車類」之駕駛執照。舉例而言，汽車駕駛人倘持小
    型車普通駕駛執照，酒後騎乘普通重型機車而違反該條例之
    規定，應受吊扣駕駛執照處分時，僅得吊扣普通重型機車駕
    照，仍不得吊扣其持有之其他各級即小型車普通駕照。
  (四)復依道路交通安全規則第60條第3 項規定，領有普通駕駛執
    照滿三個月之駕駛人，得報考同級車類之職業駕駛執照，除
    應具備報考之資格外，並應補考職業駕駛執照應考之科目；
    及同規則第61條第2 項規定，原領有職業駕駛執照之駕駛人
    ，取得高一級車類之普通駕駛執照資格滿三個月者，得換領
    同級車類之職業駕駛執照。則依前開規定，足見我國駕駛執
    照雖有普通、職業之分，然就所駕駛車輛種類仍屬同種車類
    ，並非以同種車類之普通或職業執照為高、低級區分，而係
    以不同車類作為高、低級之區分甚明。
  (五)本件異議人雖未持有大貨車普通駕駛執照，僅持有大貨車職
    業駕駛執照，並持該職業駕駛執照駕駛上開自用大貨車，仍
    屬駕駛同級車類，尚與前述汽車駕駛人駕駛低一級之車類違
    反道路交通管理處罰條例規定時，而吊扣其持有其他各級車
    類駕照之情形有別。再者，異議人係於執行駕駛業務即駕駛
    公司大貨車途中，而為本件違規行為，其既係持有大貨車職
    業駕駛執照，又於從事業務行為之時酒後駕車，違反道路交
    通管理處罰條例之規定，亦與一般汽車駕駛人持小型車普通
    駕駛執照，酒後駕駛普通重型機車，倘吊扣其小型車普通駕
    駛執照，將導致越級吊扣影響其駕駛小型車權利之情形迥異
    。是以，本件異議人既持大貨車職業駕駛執照，於從事駕駛
    業務時為警查獲酒精濃度超過規定標準，而違反道路交通管
    理處罰條例規定，原處分機關據此裁處吊扣其大貨車職業駕
    駛執照之處分，以達成限制異議人於從事駕駛業務時繼續酒
    後駕駛大貨車之目的，尚難認有違反道路交通管理處罰條例
    第68條修正意旨或平等原則之處，應屬適法妥適。又異議人
    確有上開違規行為，已如前述，揆諸前揭法規及說明，原處
    分機關依法裁罰異議人罰鍰37,500元及施以道安講習部分，
    經核亦無違誤。異議人雖以：尚有子女就學，需大貨車職業
    駕照謀生等語置辯，固有可憫，惟其既有本件違規行為，自
    應依法處罰，尚不得據此免責，所辯不足憑取。
五、綜上所述，異議人確有上開違規事實，應可認定。是以，原
    處分機關依據道路交通管理處罰條例第35條第1 項第1 款規
    定，裁處異議人罰鍰37,500元，吊扣大貨車職業駕駛執照12
    個月及施以道安講習，經核並無違誤。從而，本件異議為無
    理由，應予駁回。
據上論斷，應依道路交通案件處理辦法第19條，裁定如主文。
中    華    民    國    98    年    12    月    14    日
                        交通法庭      法  官  周佳佩
以上正本證明與原本無異。
如不服本裁定，應於收受送達後5 日內向本院提出抗告狀。
中    華    民    國    98    年    12    月    14    日
                                      書記官  王立山


司法院資訊處製作；財團法人民間司法改革基金會備份。
